臺灣基隆地方法院民事簡易判決　　　　100年度基簡字第702號
原　　　告　林群億
被　　　告　闕登科
上列當事人間請求損害賠償事件，本院於民國100年12月6日言詞
辯論終結，判決如下：
    主      文
被告應給付原告新臺幣壹萬參仟玖佰捌拾元。
原告其餘之訴駁回。
訴訟費用新臺幣壹仟伍佰伍拾元，由被告負擔新臺幣壹佰伍拾壹
元，餘由原告負擔。
本判決得假執行，但被告如以新臺幣壹萬參仟玖佰捌拾元為原告
預供擔保，得免為假執行。
    事實及理由
壹、程序方面
    按訴狀送達後，原告不得將原訴變更或追加他訴，但請求之
    基礎事實同一、擴張或減縮應受判決事項之聲明者，不在此
    限，民事訴訟法第255條第1項第2款、第3款分別定有明文。
    經查，本件原告於民國100年9月1日起訴時訴之聲明為：被
    告應賠償原告違約金，金額180,000元整，以及車子損壞。
    嗣於100年11月7日補正民事起訴狀變更訴之聲明為：被告應
    賠償原告143,980元。經核，原告就上開訴之變更追加所主
    張之基礎事實相同，僅將所請求內容減縮應受判決事項之聲
    明，揆諸前揭規定，應予准許。
貳、實體方面
一、原告主張：原告與被告於100年7月5日訂立租送車合約書（
    下稱系爭合約），約定由被告向原告承租車號440-YB號之營
    業用自小客車（下稱系爭車輛），租期自100年7月5日至102
    年7月5日止，租金為每月新臺幣（下同）30,000元，共計25
    期，租期屆滿後，原告無條件將系爭車輛所有權移轉予被告
    ，被告並願無條件負責賠償於合約期間發生之車損、交通違
    規罰單，若被告違約，願無條件將系爭車輛返回原告，並賠
    償原告6個月之違約金(180,000元)。惟被告僅依約給付原告
    含第一期租金在內之43,000元，自第二期起即未繳交租金，
    且遲至第17日始交還系爭車輛，被告既已違約，依系爭合約
    之約定，應賠償原告137,000元(違約金180,000元扣除前已
    繳納之43,000元)，又被告交還系爭車輛之時，系爭車輛受
    有損害，修復費用(不含工資)為6,980元，合計143,980元，
    為此本於系爭合約之法律關係，提起本件訴訟。並聲明：被
    告應給付原告143,980元。
二、被告對其於上開時間與原告簽訂系爭合約，僅給付第一期租
    金在內之43,000元，自第二期起即未繳交租金，遲至第17日
    始交還系爭車輛，且交還系爭車輛之時，系爭車輛受有損害
    等情並不爭執。惟以：被告租金已繳到100年8月9日，嗣因
    無法承受租金壓力，乃先以口頭告知原告無法續租，並於同
    月26日交還系爭車輛，並無所謂違約；且被告第一期已多付
    10,000元與原告，又原告交付系爭車輛時之車況並非完善，
    被告嗣後自行支付保養費用4,950元(更換輪胎、機油)，原
    告請求之金額自應扣除被告已支付之14,950元等語資為抗辯
    。並聲明：原告之訴駁回。
三、原告主張兩造於100年7月5日訂立系爭合約，約定由被告向
    原告承租系爭車輛，租期自100年7月5日至102年7月5日止，
    租金為每月30,000元，共計25期，租期屆滿後，原告無條件
    將系爭車輛所有權移轉予被告，被告並願無條件負責賠償於
    合約期間發生之車損、交通違規罰單，若被告違約，願無條
    件將系爭車輛返回原告，並賠償原告6個月之違約金(180,00
    0元)。嗣被告僅依約給付第一期租金在內之43,000元，自第
    二期起即未繳交租金，遲至第17日始交還系爭車輛，積欠租
    金17,000元,且交還系爭車輛之時，系爭車輛受有損害而支
    出修復費用6,980元等情，此為被告所不爭，復有原告所提
    出之系爭合約書、系爭車輛受損照片等件為證，原告此部分
    之主張，自堪信實。惟被告仍以上開情詞置辯，是本件之爭
    點即為：(一)被告未依約繳納租金，且遲延17日交還系爭車輛
    ，是否屬系爭合約書上所稱之違約？(二)被告抗辯原告之請求
    應扣除被告已支付之14,950元，有無理由？查：
(一)觀諸系爭合約書約定：「1、本人闕登科於100年7月5日向林
    群億承租440-YB計程車一部，雙方達成協議總共付75萬元分
    25期，每期3萬，至民國102年7月5日終止合約，林群億無條
    件將440-YB計程車讓渡給闕登科。2、本人闕登科於實行合
    約期間發生任何一切事情，包括車損、紅單都無條件負責賠
    償。PS：合約期間，若有違約，將無條件還車，並付違約金
    6個月，18萬元正，口說無憑，特立此據。」被告固僅繳交
    租金至100年8月9日，之後即未再繳交租金，且逾17日始交
    還系爭車輛，確已違反系爭合約。然系爭合約書所約定之違
    約金高達180,000元，卻未如同一般計程車行訂立同類型之
    租送車契約之時，於合約書項下一一列舉具體之違約事由，
    如此倘一遇有違約之事實，無論大小，即該當系爭合約之違
    約要件而應給付違約金180,000元，顯失事理之平，有違誠
    信原則，是系爭合約所稱之違約，應係指違約情節尚非重大
    ，但經催告仍拒不履行者，或違約情節重大，不待催告等情
    況而言，並應依具體個案解釋之。本件被告固積欠租金，但
    已於第17日將系爭車輛交還原告，縱屬違約，然其情節非屬
    重大，且未待原告催告，即返還系爭車輛，揆諸上開說明，
    難認被告遲未給付租金及交還系爭車輛之行為，已符合系爭
    合約書上所稱之違約，原告據此請求被告給付違約金，雖乏
    依據，然原告請求之違約金，據原告於本院審理時之陳述，
    探求其真意，其中17,000元實際上係指被告積欠之17日租金
    而言，是原告本於系爭合約，請求被告應給付17,000元租金
    之部分，自屬有據，其餘違約金之請求，則難准許。
(二)原告主張被告積欠原告17日之車租17,000元，及交還系爭車
    輛之時，系爭車輛受有損害，修復費用(不含工資)6,980元
    ，合計23,980元，此為被告所不爭執。惟被告抗辯應扣除其
    第一期多付之租金10,000元，原告雖對於被告多付10,000元
    之情亦不爭執，然陳稱係被告自願承擔原告對於當舖之債務
    ，然此為被告所否認，且系爭合約書就此債務承擔亦未有任
    何記載，此外原告復未能舉證證明被告同意承擔原告對於當
    舖之債務，則被告多給付之10,000元，自應由原告之上開請
    求中予以扣除。至於被告抗辯原告交付系爭車輛之時，系爭
    車輛之車況並非完善，被告嗣後自行支付保養費用4,950 元
    (更換輪胎、機油)，亦應扣除，然參諸一般車輛之租賃實務
    ，汽車之交付通常係以現況交車，且機油及輪胎除非有突發
    狀況，本有其固定之保養、更換時限，非交付系爭車輛即一
    概更換新品(油)，且系爭合約中亦未就原告於交付系爭車輛
    時應符合之車況另為約定(倘有口頭約定，被告本應於原告
    交付系爭車輛之時詳細檢查系爭車輛之狀況，如有未為保養
    之情事，應當場立即向原告反應，俟原告處理後再為交付)
    ，此外被告未能舉證證明原告未以合於約定使用收益之系爭
    車輛交付被告，再者，依系爭合約之約定，於合約期間發生
    任何一切事情，皆由被告負責，是於合約期間所生之保養、
    更換費用，更應由被告負擔，準此，被告抗辯亦應扣除此部
    分之保養費用，即無可採。
四、綜上，原告本於系爭合約之約定，請求被告給付13,980元(
    17,000＋6,980－10,000＝13,980)，為有理由，應予准許。
    逾此金額之請求，為無理由，應予駁回。
五、本件原告勝訴部分，係為民事訴訟法第427條第1項訴訟適用
    簡易程序所為被告敗訴判決，依同法第389條第1項第3款規
    定，應依職權宣告假執行，並依職權酌定相當之擔保金額宣
    告免為假執行。
六、訴訟費用負擔之依據：民事訴訟法第78條、第87條第1項。
中    華    民    國   100    年    12    月    20    日
                  基隆簡易庭法  官  徐世禎
以上正本係照原本作成。
對於本件判決如有不服，應於收受送達後20日內向本院提出上訴
書狀，上訴於本院合議庭，並按他造當事人之人數附具繕本。如
委任律師提起上訴者，應一併繳納上訴審裁判費。
中    華    民    國   100    年    12    月    20    日
                            書記官  陸清敏